【裁判字號】    99,審訴,1025
【裁判日期】    990513
【裁判案由】    毒品危害防制條例
【裁判全文】
臺灣高雄地方法院刑事判決            99年度審訴字第1025號
公  訴  人  臺灣高雄地方法院檢察署檢察官
被      告  甲○○
上列被告因毒品危害防制條例案件，經檢察官提起公訴（99年度
毒偵字第936號），被告就被訴事實均為有罪之陳述，經本院告
知簡式審判程序之旨，並聽取公訴人及被告之意見後，合議庭裁
定由受命法官獨任依簡式審判程序審理，判決如下：
    主  文
甲○○施用第一級毒品，累犯，處有期徒刑柒月；又施用第二級
毒品，累犯，處有期徒刑肆月；應執行有期徒刑拾月。
    事  實
一、甲○○前於民國87年間因施用毒品案件，經裁定令入勒戒處
    所施以觀察、勒戒後，認有繼續施用毒品傾向，復經本院以
    87年度毒聲字第3282號裁定令入戒治處所施以強制戒治，於
    89年5 月23日執行完畢釋放，由臺灣高雄地方法院檢察署檢
    察官以90年度戒毒偵字第35 0號為不起訴處分確定。復於93
    年間因施用毒品案件，經本院以93年度簡字第5518號判處有
    期徒刑3 月確定，於94年5 月17日縮刑期滿執行完畢。詎其
    猶不知悔改，竟基於施用第一級毒品海洛因及施用第二級毒
    品甲基安非他命之犯意，於99年1 月3 日10時許，在高雄縣
    仁武鄉○○村○○○路28巷36號住處內，以摻入香菸點燃吸
    食煙霧之方式，施用第一級毒品海洛因1 次。另於同年1 月
    3 日下午某時許，在上開住處，以玻璃球燒烤吸食煙霧之方
    式，施用第二級毒品甲基安非他命1 次。嗣警於同年1 月3
    日23時20分許，在高雄市○○區○○路127 巷12弄另案查緝
    毒品、槍械案件，適甲○○在場，經警徵得同意採集其尿液
    送驗，結果呈嗎啡、甲基安非他命、安非他命陽性反應，而
    悉上情。
二、案經高雄市政府警察局新興分局移請臺灣高雄地方法院檢察
    署檢察官偵查起訴。
    理  由
一、本件被告甲○○所犯均為死刑、無期徒刑、最輕本刑為3年
    以上有期徒刑以外之罪，其於準備程序中就被訴事實為有罪
    之陳述，經本院告知簡式審判程序之旨，並聽取當事人意見
    後，合議庭認宜進行簡式審判程序，爰依刑事訴訟法第273
    條之1第1項規定，裁定由受命法官獨任進行簡式審判程序，
    合先敘明。
二、上揭犯罪事實均據被告甲○○坦承不諱；又其為警所採集尿
    液經送檢驗後結果呈嗎啡、甲基安非他命之陽性反應，有毒
    品案件尿液送驗編號與真實姓名對照表（檢體編號：A99001
    ）、高雄市立凱旋醫院99年1月25日濫用藥物尿液檢驗報告
    各1份附卷可稽，足認被告自白均核與事證相符，自得為認
    定被告犯罪之依據。故本案事證明確，被告犯行均堪以認定
    。又被告曾受如事實欄所載之觀察勒戒及強制戒治處分執行
    完畢後5年內，再犯施用毒品罪而經依法追訴處罰完畢等事
    實，亦有卷附本院院內索引卡紀錄表、臺灣高等法院被告前
    案紀錄表各1份在卷可按。按毒品危害防制條例第20 條、第
    23條於93年1月9日修正施行後，將施用毒品之刑事處遇程序
    ，區分為「初犯」及「五年內再犯」、「五年後再犯」3種
    ，其立法理由謂：「初犯」經觀察、勒戒或強制戒治執行完
    畢釋放後，「五年內再犯」者，因其再犯率甚高，原實施之
    觀察、勒戒及強制戒治既已無法收其實效，爰依法追訴或裁
    定交付審理。至於經觀察、勒戒或強制戒治執行完畢釋放後
    ，「五年後再犯」者，前所實施之觀察、勒戒或強制戒治已
    足以遮斷其施用毒品之毒癮，為期自新及協助其斷除毒癮，
    仍適用「初犯」規定，先經觀察、勒戒或強制戒治之程序。
    從而依修正後之規定，僅限於「初犯」及「五年後再犯」二
    種情形，始應先經觀察、勒戒或強制戒治程序。倘被告於5
    年內已再犯，經依法追訴處罰，縱其第3次再度施用毒品之
    時間，在初犯經觀察、勒戒或強制戒治執行完畢釋放5年以
    後，已不合於「五年後再犯」之規定，且因已於「五年內再
    犯」，顯見其再犯率甚高，原實施觀察、勒戒或強制戒治，
    已無法收其實效，即應依該條例第10條處罰，此有最高法院
    95年第7次刑事庭決議要旨可參。從而，被告於前開初犯經
    觀察勒戒及強制戒治處分執行完畢釋放後「五年內再犯」施
    用毒品罪，並經依法追訴處罰完畢，而本件被告再度施用毒
    品犯行，已不合於「五年後再犯」之規定，揆諸前揭說明，
    即應依毒品危害防制條例第10條施用毒品罪加以處罰。
三、核被告所為，係犯毒品危害防制條例第10條第1項之施用第
    一級毒品罪及同條第2項之施用第二級毒品罪。其施用第一
    級毒品海洛因與第二級毒品甲基安非他命前各別持有海洛因
    、甲基安非他命之低度行為，應各為施用之高度行為所吸收
    ，均不另論罪。又被告所犯前揭2罪間，犯意各別，且行為
    及時間互殊，應予分論併罰。被告前因施用毒品案件，經本
    院以93年度簡字第5518號判處有期徒刑3月確定，於94年5月
    17日縮刑期滿執行完畢之事實，有前開前案紀錄表1份附卷
    可稽，其於該有期徒刑執行完畢後，5年內故意再犯本件法
    定刑均為有期徒刑以上之罪，為累犯，各應依刑法第47條第
    1項規定加重其刑。爰審酌被告前因施用毒品之犯行，經施
    以觀察勒戒、強制戒治處分及法院科刑判決執行完畢後，仍
    無法戒除毒癮，竟再為本件犯行，足見其惡習已深且戒絕毒
    癮之意志不堅，未能體悟施用毒品對自己、家人造成之傷害
    及社會之負擔；惟念被告犯後坦承犯行，態度尚可，另慮及
    施用毒品本質上係屬戕害自身健康之行為，尚未直接危害他
    人，反社會性程度應屬較低；及被告之生活狀況、品行、智
    識程度等一切情狀，分別量處如主文所示之刑，並定其應執
    行之刑，藉資懲儆。
據上論斷，應依刑事訴訟法第273條之1第1項、第299條第1項前
段，毒品危害防制條例第10條第1項、第2項，刑法第11條前段、
第47條第1項、第51條第5款，判決如主文。
本案經檢察官李英霆到庭執行職務。
中    華    民    國    99    年    5    月     13    日
                  刑事第十庭    法  官  李代昌
以上正本證明與原本無異。
如不服本判決應於收受送達後10日內向本院提出上訴書狀，並應
敘述具體理由；如未敘述上訴理由者，應於上訴期間屆滿後20日
內向本院補提理由書（均須按他造當事人之人數附繕本）「切勿
逕送上級法院」。
中    華    民    國    99    年    5    月     13    日
                                書記官  黃振祐
附錄本判決論罪科刑適用法條：
毒品危害防制條例第10條
施用第一級毒品者，處6月以上5年以下有期徒刑。
施用第二級毒品者，處3年以下有期徒刑。

司法院資訊處製作；財團法人民間司法改革基金會備份。
